臺灣高等法院民事判決　　　　　　　95年度勞上更(一)字第16號
上　訴　人　瑪格服飾有限公司
法定代理人　甲○○
訴訟代理人　余道明律師
被　上訴人　乙○○
訴訟代理人　呂榮海律師
上列當事人間請求確認僱傭關係存在等事件，上訴人對於中華民
國93年8月18日臺灣士林地方法院93年度勞訴字第17號第一審判
決提起上訴，經最高法院第一次發回更審，本院於96年1月9日言
詞辯論終結，判決如下：
    主      文
原判決主文第二項關於命上訴人給付超過新臺幣肆拾陸萬伍仟貳
佰伍拾玖元本息部分，並訴訟費用之裁判均廢棄。
上廢棄部分，被上訴人在第一審之訴駁回。
其餘上訴駁回。
第一審、第二審訴訟費用及發回前第三審訴訟費用由上訴人負擔
三分之二，餘由被上訴人負擔。
    事實及理由
一被上訴人起訴主張：伊自民國79年間起受僱於上訴人公司擔任
  打版師，上訴人竟於90年7月4日以莫虛有之事由終止兩造間之
  勞動契約，並拒絕伊返回上訴人公司工作。上訴人終止契約違
  反勞動基準法（下稱勞基法）之規定，不生效力，兩造間之勞
  動契約繼續存在，上訴人應給付伊自90年7月5日起至93年2月4
  日，按月薪新台幣（下同）4萬4,000元計算，合計136萬4,000
  元。爰求為確認兩造間之僱傭關係存在，並判命上訴人給付
  136萬4,000元及加付自起訴狀繕本送達翌日起算之法定遲延利
  息等語。
  上訴人則以：被上訴人業於90年8月17日以存證信函通知終止
  兩造間之勞動契約，兩造間之僱傭關係已因被上訴人之終止而
  消滅，伊亦無庸再給付薪資等語為辯。
二原審為被上訴人全部勝訴之判決，即判決確認兩造間僱傭關係
  存在，上訴人應給付被上訴人136萬4,000元及自93年3月6日起
  算之法定遲延利息（按：起訴狀繕本送達上訴人之翌日為93年
  3月5日，原審誤植為93年3月6日）。上訴人提起上訴，聲明：
  (一) 原判決廢棄。
  (二)上廢棄部分，被上訴人在第一審之訴駁回。
  被上訴人則聲明：上訴駁回。
三兩造不爭執之事實：
　(一)被上訴人自79年起即任職上訴人公司擔任打板師工作，上訴
  　人於90年7月4日依勞基法第12條第1項第4款規定公告開除被
    上訴人，終止兩造間之勞動契約，並於同月19日以存證信函
    通知被上訴人，且拒絕被上訴人返回上訴人公司工作，被上
    訴人已於同月20日收到該信函（本院更字卷第135、136頁，
    不定期聘僱契約、上訴人90年7月4日公告）。
　(二)被上訴人以上訴人終止勞動契約違背勞基法規定，不生效力
  　，乃於90年8月17日以存證信函致上訴人稱：「因雇主違反
    勞動契約與勞工法令，致有損害勞工之權益，本人終止勞動
    契約」等語（下稱系爭存證信函），上訴人於同月20日收受
    該函（原審訴字卷第15頁，本院更字卷第145、149頁，存證
    信函、收件回執）。
　(三)被上訴人於原法院91年度勞訴字第11號給付資遣費等事件（
　　下稱另案給付資遣費等事件），以其已依勞基法第14條第1
　　項第6款規定，終止兩造間之勞動契約為由，依同法第16條
　　、第17條、民法第184條規定，訴請上訴人給付預告期間工
　  資、資遣費及損害賠償，經原法院以上訴人終止勞動契約不
    合法，被上訴人終止勞動契約已逾30日除斥期間，其終止亦
    不合法，兩造間之勞動契約仍存在，駁回被上訴人預告工資
    、資遣費之請求，另判准損害賠償20萬元本息。被上訴人對
    之未聲明不服，上訴人則提起上訴，本院92年度勞上易字第
    29號判決駁回上訴人之上訴而告確定（原審調字卷第10-25
    頁，本院更字卷第108-133頁，原法院91年度勞訴字第11號
    、本院92年度勞上易字第29號民事判決）。
  (四)被上訴人於92年1月15日以存證信函致上訴人，請求於同月
    17日回公司任職，上訴人旋於同月16日函復拒絕被上訴人回
    其公司上班（原審調字卷第26、27頁，存證信函）。
  (五)被上訴人自90年7月至93年1月之薪資，合計136萬4,000元（
    原審調字卷第28頁，訴字卷第27頁，附表、93年7月6日筆錄
    ）。
四被上訴人主張兩造間之僱傭關係仍存在等語，為上訴人所否認
  。經查：
  (一)兩造間之僱傭契約並未約定期限，有不定期聘僱契約可稽（
    本院更字卷第135頁），被上訴人於另案給付資遣費等事件
    ，主張上訴人依勞基法第12條第1項第4款規定，於90年7月4
    日終止兩造間之勞動契約，於法不合，爰依同法第14條第1
    項第6款規定，終止兩造間之勞動契約，並依同法第18條反
    面解釋、第16條、第14條第4項、第17條規定，請求給付預
    告工資及資遣費等情（有關其併依民法第184條規定，請求
    損害賠償部分，不予另贅），經原法院91年度勞訴字第11號
    判決認定兩造終止勞動契約，均不合法，其間之勞動契約仍
    存在，而駁回被上訴人預告工資、資遣費之請求確定，業據
    本院調閱該案歷審卷查明無誤，並為兩造所不爭執（本院更
    字卷第99頁反面），有民事判決可稽（原審調字卷第10-25
    頁，本院更字卷第108-133頁），應堪信實。
  (二)按法院於判決理由中，就訴訟標的以外當事人主張之重要爭
    點，本於當事人辯論之結果，已為判斷時，除有顯然違背法
    令之情形，或當事人已提出新訴訟資料，足以推翻原判斷之
    情形外，應解為在同一當事人就該重要爭點所提起之訴訟中
    ，法院及當事人就該已經法院判斷之重要爭點，皆不得任作
    相反之判斷或主張，始符民事訴訟上之誠信原則。最高法院
    92年度台上字第167號、第315號、第1399號、第2460號、93
    年度台上字第656號、第1294號、第2471號、94年度台上字
    第152號、第754號、95年度台上字第771號判決參照。本件
    與另案給付資遣費等事件之訴訟標的不同，固非同一事件，
    惟兩造終止勞動契約是否合法，其間僱傭關係是否仍存在等
    重要爭點，既經原法院於另案給付資遣費等事件，本於兩造
    辯論之結果而為判斷，因該判斷並無顯然違背法令之情形，
    且兩造亦未提出足以推翻該判斷之新訴訟資料，依上開說明
    ，被上訴人就前揭重要爭點所提起之本件訴訟，上訴人自不
    得提出與該確定判決相反之主張，本院亦不得就上開重要爭
    點為相反之判斷，始符民事訴訟上之誠信原則。是被上訴人
    主張兩造間之僱傭關係仍存在等語，自屬有據。
  (三)上訴人雖抗辯被上訴人逾期依勞基法第14條第1項第6款規定
    ，終止勞動契約，僅不生得向其請求資遣費之效果，惟被上
    訴人既於90年8月17日以系爭存證信函通知終止勞動契約，
    依民法第488條第2項規定，仍生終止兩造間僱傭關係之法律
    效果；且被上訴人僅得就請求繼續兩造間之僱傭關係或資遣
    費，擇一行使，不得就同一事由，主張不能併存之權利，被
    上訴人於本件之請求，顯無理由云云，無非以本院85年度勞
    上字第6號判決為其論據。但查：
    1.被上訴人於另案給付資遣費等事件已陳明其因上訴人終止
      勞動契約不合法，有勞基法第14條第1項第6款之情形，經
      其依法以系爭存證信函通知終止勞動契約等情，有另案給
      付資遣費等事件原法院91年11月14日言詞辯論筆錄、被上
      訴人91年11月21日陳報狀可稽（本院更字卷第141-144頁
      ），參以系爭存證信函記載：「因雇主違反勞動契約與勞
      工法令，致有損害勞工之權益，本人終止勞動契約」等字
      （原審訴字卷第15頁，本院更字卷第145頁），核與勞基
      法第14條第1項第6款規定「雇主違反勞動契約或勞工法令
      ，致有損害勞工權益之虞者，勞工得不經預告終止契約」
      之文義相符，被上訴人復主張該終止係附有領取預告工資
      及資遣費條件之意思表示等語（本院更字卷第99頁反面）
      ，堪認被上訴人所發系爭存證信函，僅依勞基法第14條第
      1項第6款規定而為終止，意在向上訴人請領預告期間工資
      及資遣費，自無民法第488條第2項規定之適用（最高法院
      95年度台上字第1910號判決參照）。是被上訴人依勞基法
      第14條第1項第6款規定，於90年8月17日以系爭存證信函
      通知上訴人終止勞動契約，既不合法，其又無依民法第
      488條第2項規定為終止僱傭契約之意思，自無該規定之適
      用（本院更字卷第28頁正面），應認兩造間之僱傭關係仍
      存在。至本院85年度勞上字第6號判決所持見解，既與本
      院依上開事證所探求之被上訴人終止契約真意不同，自無
      拘束本院之效力。上訴人所辯被上訴人以系爭存證信函終
      止契約，有民法第488條第2項規定之適用云云，要無可採
      。
    2.被上訴人先於另案給付資遣費等事件，主張上訴人終止勞
      動契約違反勞基法，並據以終止契約，請求上訴人給付預
      告工資及資遣費；嗣於本件主張兩造僱傭關係仍在，請求
      上訴人給付薪資。雖上開請求分屬不能併存之權利，惟在
      訴訟上，亦准許於同一訴訟事件，以先位、備位請求，主
      張二不能併存之權利，以達紛爭一次解決之訴訟經濟目的
      ，更遑論得在不同訴訟事件，分別主張二不能併存之權利
      。是被上訴人既於不同訴訟事件，各自請求，尚非於同一
      事件併行主張，自無矛盾可言。本院85年度勞上字第6號
      判決就一訴主張權利之見解，既與本件不同，要難比附援
      引。上訴人所辯被上訴人不得於本件請求確認僱傭關係存
      在，並請求給付薪資云云，亦無足取。
  (四)上訴人復抗辯被上訴人離職後，另在外工作，並無意回其公
    司服務，被上訴人於92年1月15日寄發回去工作之存證信函
    ，顯係為訴訟而為云云，惟查被上訴人於91年12月23日起至
    92年7月9日，僅在頂好超市南港分店擔任兼職人員等情，有
    兩造所不爭執之惠康百貨股份有限公司95年11月22日惠財95
    年第97號函可稽（本院更字卷第84頁、99頁正面），並經證
    人即被上訴人之姊郭月櫻於95年11月14日在本院證稱：被上
    訴人自離開上訴人公司後，於91、92年晚上有到惠康百貨股
    份有限公司之頂好超市打工，利用晚上及假日去工作，未必
    每天工作，直至92年7月10日等語明確（本院更字卷第56頁
    ），並為兩造所不爭執，堪認被上訴人於離開上訴人公司後
    ，僅在他處兼職打工，並未擔任正職工作，而被上訴人在外
    服務所得，上訴人既可依民法第487條但書規定，由被上訴
    人之報酬中予以扣除（詳下列五所述），自無礙兩造間僱傭
    關係之存在，尚難以被上訴人有兼職打工之情形，即遽謂被
    上訴人無意回上訴人公司工作。上訴人此部分之抗辯，殊乏
    所據。
  (五)綜上，被上訴人於90年8月17日所發系爭存證信函，僅係依
    勞基法第14條第1項第6款規定而為終止，為附有領取預告工
    資及資遣費條件之意思表示，該終止既不合法，且無民法第
    488條第2項規定之適用，上訴人並自認其除於90年7月4日終
    止勞動契約外，別無其他終止契約之事實等語明確（本院更
    字卷第28頁正面），即未就兩造間僱傭關係業已終止而不存
    在之事實，舉證以實其說，應認兩造間之僱傭關係仍繼續存
    在。
五按僱用人受領勞務遲延者，受僱人無補服勞務之義務，仍得請
  求報酬。但受僱人因不服勞務所減省之費用，或轉向他處服務
  所取得或故意怠於取得之利益，僱用人得由報酬額內扣除之。
  民法第487條定有明文。經查：
  (一)上訴人前於90年7月4日公告終止兩造間之勞動契約，既於法
    未合，則上訴人於90年7月19日以存證信函通知被上訴人終
    止勞動契約（本院更字卷第136頁），即屬無據，且係預示
    拒絕受領被上訴人提出勞務之給付，被上訴人自得以準備給
    付之事情，通知上訴人，以代提出（民法第235條但書規定
    ）。是被上訴人於92年1月15日以存證信函致上訴人，請求
    於92年1月17日回上訴人公司任職等語（原審調字卷第26頁
    ），即係以準備給付勞務之事情，通知上訴人。因上訴人旋
    於92年1月16日函復拒絕被上訴人回其公司上班（原審調字
    卷第27頁），應認上訴人有受領勞務遲延之情形，依上開民
    法第487條前段規定，被上訴人無補勞務之義務，仍得請求
    報酬。
  (二)被上訴人雖請求上訴人給付自90年7月5日起至93年2月4日之
    報酬，惟被上訴人僅於92年1月15日發函請求於92年1月17日
    回上訴人公司工作，並自認其於92年1月15日以前，未具體
    將提出勞務給付之事實通知上訴人等語明確（本院卷第57頁
    ），應認上訴人自92年1月17日起，始有受領勞務遲延之情
    形。而兩造均不爭執被上訴人之月薪為4萬4,000元（本院更
    字卷第29頁），被上訴人並於91年9月24日在另案給付資遣
    費等事件審理時，自認其日薪為一千四百多元等語，核與上
    訴人所稱一個月以30天計算等情相符【計算式：44,000÷30
    ≒1,467*元以下四捨五入】（本院更字卷第138-2、138-3頁
    ），準此，被上訴人僅得請求自92年1月17日起至93年2月4
    日之報酬，合計55萬5,873元【44,000（月薪）×〔11+1〕
    （足月之月數）＋1,467（日薪）×〔31-16+4〕（不足月之
    日數）=555,873】。
  (三)又被上訴人於92年1月17日起至93年2月4日期間，先後在惠
    康百貨股份有限公司、雷珍蕾國際實業有限公司服務，依序
    取得薪資7萬5,114元、1萬5,500元，合計9萬0,614元，有兩
    造所不爭執之92年度被上訴人稅務電子閘門財產所得調件明
    細表、惠康百貨股份有限公司95年12月1日惠財95年第98號
    函可稽（本院更字卷第65、85、87、81、99頁），依上開民
    法第487條但書規定，前揭9萬0,614元應自被上訴人所得請
    求之報酬中予以扣除。至於被上訴人於93年夏天領取之900
    元及91年間所領取之裁判費補助款1萬0,905元，均非上開期
    間在他處服務之所得，不應列入計算（本院卷第63、71、
    101 、102頁）。是上訴人應給付被上訴人報酬46萬5,259元
    【計算式：555,873-90,614=465,259】。
六從而，被上訴人訴請確認兩造間之僱傭關係存在，並依民法第
  487條規定，請求上訴人給付46萬5,259元，及自起訴狀繕本送
  達之翌日（應為93年3月5日，原審誤植93年3月6日，原審調字
  卷第31頁）起至清償日止，按年利率5%計算之利息，為有理由
  ，應予准許，逾此範圍之請求，為無理由，應予駁回。原審就
  超過前揭應准許部分，為上訴人敗訴之判決，尚有未洽。上訴
  意旨指摘原判決此部分不當，為有理由，應由本院予以廢棄，
  改判如主文第二項所示。至於上開應准許部分，原審為上訴人
  敗訴之判決，核無不合。上訴意旨指摘原判決此部分不當，求
  予廢棄改判，為無理由，應予駁回。又本件事證已臻明確，兩
  造其餘之攻擊或防禦方法及未經援用之證據，經本院斟酌後，
  認為均不足影響本判決之結果，自無逐一詳予論駁之必要，併
  此敘明。
七據上論結，本件上訴為一部有理由，一部無理由，依民事訴訟
  法第449條第1項、第450條、第79條，判決如主文。
中　　華　　民　　國　　96　　年　　1　　 月　　23　　日
　　　　　　　      勞工法庭
                        審判長法　官  沈方維
　　　　　　　　  　　　      法　官  王淇梓
　　　　　　　　　　　        法　官  張競文
正本係照原本作成。
被上訴人不得上訴。
上訴人如不服本判決，應於收受送達後20日內向本院提出上訴書
狀，其未表明上訴理由者，應於提出上訴後20日內向本院補提理
由書狀（均須按他造當事人之人數附繕本）上訴時應提出委任律
師或具有律師資格之人之委任狀；委任有律師資格者，另應附具
律師資格證書及釋明委任人與受任人有民事訴訟法第466條之1第
1項但書或第2項（詳附註）所定關係之釋明文書影本。
中　　華　　民　　國　　96　　年　　1 　　月　　23　　日
　　　　　　　　　　　　　　　書記官  章大富
附註：
民事訴訟法第466條之1（第1項、第2項）：
對於第二審判決上訴，上訴人應委任律師為訴訟代理人。但上訴
人或其他法定代理人具有律師資格者，不在此限。
上訴人之配偶、三親等內之血親、二親等內之姻親，或上訴人為
法人、中央或地方機關時，其所屬專任人員具有律師資格並經法
院認為適當者，亦得為第三審訴訟代理人。
